臺灣高等法院刑事判決
109年度原上訴字第128號
上  訴  人  
即  被  告  廖有勤


選任辯護人  楊偉奇律師(法扶律師)  
上列上訴人因偽造貨幣案件，不服臺灣新北地方法院108年度原
訴字第63號，中華民國109年6月10日第一審判決（起訴案號：臺
灣新北地方檢察署108年度偵字第35171號），提起上訴，本院判
決如下：
    主  文
上訴駁回。
    事  實
一、緣張君全（業經原審判刑確定）以不詳方式取得偽造面額新
    臺幣（下同）500 元紙鈔1 張（下稱本案偽鈔）後，與廖有
    勤共同基於行使偽造通用紙幣之犯意聯絡，於民國108 年9 
    月7 日凌晨2 時42分許，由廖有勤騎乘車牌號碼000-0000號
    普通重型機車搭載張君全，前往新北市○○區○○路0 段000 號
    中油加油站，由張君全持本案偽鈔向上開加油站員工高瑋廷
    購買機油1 瓶而行使之，致高瑋廷陷於錯誤，猶找零錢387 
    元予張君全，而受有財產上損害，張君全得手後旋即返回上
    開機車由廖有勤搭載離去。嗣高瑋廷發現係偽鈔後，報警處
    理，經調閱監視器而循線查獲，並扣得如附表編號1 、3 所
    示之物，始悉全情。
二、案經新北市政府警察局三峽分局報告臺灣新北地方檢察署檢
    察官偵查起訴。
    理  由
一、按「被告以外之人於審判外之陳述，雖不符刑事訴訟法第15
    9 條之1 至第159 條之4 之規定，而經當事人於審判程序同
    意作為證據，法院審酌該言詞陳述或書面陳述作成時之情況
    ，認為適當者，亦得為證據。當事人、代理人或辯護人於法
    院調查證據時，知有刑事訴訟法第159 條第1 項不得為證據
    之情形，而未於言詞辯論終結前聲明異議者，視為有前項之
    同意。」刑事訴訟法第159 條之5 定有明文。經查，本判決
    所引用以下審判外作成之相關供述證據，被告廖有勤及其辯
    護人於原審準備程序均已同意有證據能力，且檢察官、被告
    及其辯護人於原審審判期日均未表示意見而未予爭執，亦未
    於言詞辯論終結前聲明異議，本院審酌上開證據資料製作時
    之情況，尚無違法取得及證明力明顯過低之瑕疵，認以之作
    為證據應屬適當。至其餘所依憑判斷之非供述證據，本院亦
    查無有何違反法定程序取得之情形，且上開各該證據均經原
    審及本院於審判期日依法進行證據之提示、調查、辯論，被
    告於訴訟上之防禦權，均已受保障，故上開證據資料均有證
    據能力。
二、訊據被告廖有勤矢口否認共同行使偽造通用紙幣之犯行，辯
    稱：是在加油站離開之後，才知道張君全有用假鈔購買商品
    云云；其辯護人亦辯稱：「依照當時的狀況，被告廖有勤載
    張君全前往加油站之前，他其實是不清楚，張君全身上持有
    假鈔，當時他們在公園聊天，他只有跟他講說，要不要騎車
    去走走，廖有勤就載張君全去了，他也沒有講說他要做什麼
    ，到加油站時，張君全跟廖有勤講說他要去上廁所，上廁所
    完之後，張君全叫廖有勤停在加油站門口，他進去上廁所，
    上完廁所之後，廖有勤覺得奇怪，張君全手上怎麼拿著機油
    還有零錢，他覺得很奇怪，當時也不以為意，就騎車離開，
    廖有勤從後照鏡看到，加油站員工會跑出來，他就問張君全
    什麼狀況，張君全跟廖有勤講說他用假鈔買機油，這時候被
    告廖有勤才知道張君全使用假鈔」等語。惟查上開犯罪事實
    ，迭業據被告於警詢、偵查中、原審準備程序及審理時均坦
    承不諱（見偵卷第5 至6 頁反面、第12至13頁反面、第38至
    39頁反面；原審卷第57至59、103 至104頁），核與證人即
    被害人高瑋廷於警詢時之證述（見偵卷第19至20頁）大致相
    符，並有中央印製廠108 年10月15日中印發字第1080003698
    號函暨所附鑑定報告1 份、監視器及扣押物照片10張、車輛
    詳細資料報表1 份（見偵卷第25至32頁）在卷可稽，及扣得
    如附表編號1 、3 所示之物在案可佐，綜合上開補強證據，
    足資擔保被告前開任意性自白之上述犯罪情節，具有相當可
    信性，且核與事實相符，應堪信屬實，被告事後翻異前供，
    無非卸責之詞，不足採信。本案事證明確，其犯行洵堪認定
    ，應予依法論科。
三、按所謂通用紙幣，係指政府發行有強制通行力之紙幣而言。
    再則，中華民國貨幣，由中央銀行發行；中央銀行發行之貨
    幣為國幣，對於中華民國境內之一切支付，具有法償效力；
    中華民國貨幣為新臺幣，中央銀行法第13條第1 項及第2 項
    、中央銀行發行新臺幣辦法第2 條定有明文，是新臺幣應屬
    於刑法偽造貨幣章所規定之通用貨幣、紙幣。核被告所為，
    係犯刑法第196 條第1 項前段之行使偽造通用紙幣罪，其與
    張君全上揭犯行有犯意聯絡與行為分擔，均為共同正犯。其
    等行使偽造之通用紙幣詐購物品，本質上即含有詐欺之成分
    ，自為行使偽造通用紙幣之行為所吸收，不另論以詐欺取財
    罪。
四、又刑法第196 條第1 項前段行使偽造通用紙幣罪，立法者所
    以明定為最輕本刑3 年以上有期徒刑之重罪，係因此等行為
    有危害國家貨幣市場、交易安全，進而可能危害金融秩序之
    抽象危險甚或實害。惟查，本案被告行使本案偽鈔之行為固
    無足取，然其行使之本案偽鈔數量非多，相較大量行使偽造
    貨幣、紙幣或常態性藉此類犯罪牟利之犯罪者或集團，其所
    犯對於貨幣信用、交易安全所生之危害衝擊甚小，並無撼動
    金融秩序之可能；再者，其行使次數僅有1 次、數量僅為50
    0 元紙鈔1 張，且其犯後未久即被查獲，犯罪情節尚屬輕微
    ；又其一時貪圖小利致罹重典，犯後於原審已坦承犯行，尚
    見悔意，倘無視被告犯罪情節及整體金融交易秩序之危害有
    限，不分情節，一概處以最輕3 年有期徒刑之重刑，即有「
    情輕法重」之虞，如不適用刑法第59條酌減其刑，反有違比
    例原則。是本院綜觀上情，認被告科以最低度刑即3 年之有
    期徒刑仍有過重，爰依刑法第59條規定，酌量減輕其刑。
五、原審認被告罪證明確，適用刑法第196 條第1 項前段、第59
    條、第200 條、第38條之1 第1 項前段、第38條之1 第3 項
    之規定，及審酌被告正值青壯，體力正盛，具有從事勞動或
    工作之能力，竟未能思循正途獲取所需，反為本案行使偽鈔
    以找零兌換真鈔之行為，擾亂交易秩序，影響紙幣流通交易
    及國家發行管理通用紙幣之正確性，亦對不知情而收受本案
    偽鈔之告訴人高瑋廷造成經濟上之損失，所為實值非難。惟
    念及被告於原審坦承犯行，已見悔意之態度；參以其等行使
    之偽鈔數量及金額不高，造成之損害非重，暨衡酌被告廖有
    勤自述高中畢業之智識程度、從事物流工作、與父母、弟弟
    同住、需負擔家裡生活費用每月1 萬5,000 元之家庭經濟生
    活狀況（見原審卷第105 頁）；兼考量其犯罪動機、目的、
    手段、分工情形、告訴人高瑋廷所受財產損失等一切情狀，
    量處有期徒刑1年10月。復說明：㈠按偽造、變造之通用貨幣
    、紙幣、銀行券，減損分量之通用貨幣及前條之器械原料，
    不問屬於犯人與否，沒收之，刑法第200 條定有明文。經查
    ，扣案之本案偽鈔係被告共同行使之偽造通用紙幣，雖經同
    案被告張君全交付予告訴人高瑋廷，而非屬被告等人所有，
    然依前揭說明，不問屬於犯人與否，應予沒收。㈡另被告廖
    有勤與同案被告張君全共同為本案犯行後，有取得機油1 瓶
    ，未據扣案，亦未發還予告訴人高瑋廷；其等猶尚取得告訴
    人高瑋廷所找零錢387 元，（包含在本案扣案之現金2,800 
    元中），業據被告廖有勤、與同案被告張君全陳明在卷（見
    原審卷第59頁），是上開物品均屬被告廖有勤、同案被告張
    君全所有之犯罪所得，爰依刑法第38條之1 第1項前段之規
    定諭知沒收，並就未扣案之機油1 瓶部分，依刑法第38條之
    1 第3 項之規定諭知於全部或一部不能沒收或不宜執行沒收
    時，追徵其價額。㈢另除上述犯罪所得387 元外之其餘扣案
    現金，並非偽造之通用紙幣，亦無證據證明與被告等人所為
    本案犯行有關，爰不予宣告沒收。另按刑法第74條第1 項第
    1 、2 款規定宣告緩刑之前提要件為：一、未曾因故意犯罪
    受有期徒刑以上刑之「宣告」者；二、前因故意犯罪受有期
    徒刑以上刑之宣告，執行完畢或赦免後，五年以內未曾因故
    意犯罪受有期徒刑以上刑之「宣告」者。係以法院裁判「宣
    告」前，被告是否符合上述二款所定情形之一作為認定之基
    準，此觀諸文義甚明。認定之基準，既係指後案宣示判決時
    ，則前之宣告刑已否執行，以及被告犯罪時間在前或後，在
    所不問，前已受有期徒刑之宣告，即不得於後案宣告緩刑（
    最高法院108 年度台上字第635 號判決意旨可資參照）。因
    而前已受有期徒刑之宣告確定者，即不得於後案判決時再予
    宣告緩刑。反之，如判決前雖受有期徒刑以上刑之宣告，然
    尚未「確定」者，自仍得宣告緩刑（最高法院88年度台非字
    第170 號判決意旨參照）。查被告廖有勤因酒後駕車之公共
    危險案件，經臺灣桃園地方法院以108 年度桃原交簡字第11
    8 號判決判處有期徒刑2 月，且於108 年5 月21日確定等情
    ，有卷附本院被告前案紀錄表可稽，被告既在本案宣示判決
    前5 年以內受有期徒刑以上刑之宣告確定，是以其所為本案
    犯行自不符合緩刑宣告之要件，不得宣告緩刑。其認事用法
    及量刑均無違誤，被告上訴意旨，或否認犯罪或請求酌減其
    刑云云，均無理由，其上訴應予駁回。
據上論斷，應依刑事訴訟法第368條，判決如主文。
本案經檢察官鄭龍照到庭執行職務。
中　　華　　民　　國　　109 　年　　11　　月　　11　　日
                  刑事第十六庭  審判長法　官  葉騰瑞
                                      法　官  陳芃宇
                                      法　官  莊明彰
以上正本證明與原本無異。
如不服本判決，應於收受送達後20日內向本院提出上訴書狀，其
未敘述上訴之理由者並得於提起上訴後20日內向本院補提理由書
（均須按他造當事人之人數附繕本）「切勿逕送上級法院」。
                                      書記官  蘇佳賢
中　　華　　民　　國　　109 　年　　11　　月　　11　　日
附錄：本案論罪科刑法條全文　　　　　　　　　　　　　　　
中華民國刑法第196 條
（行使收集或交付偽造變造通貨、幣券罪）
行使偽造、變造之通用貨幣、紙幣、銀行券，或意圖供行使之用
而收集或交付於人者，處3 年以上10年以下有期徒刑，得併科5
千元以下罰金。
收受後方知為偽造、變造之通用貨幣、紙幣、銀行券而仍行使，
或意圖供行使之用而交付於人者，處5 百元以下罰金。
第1 項之未遂犯罰之。　　　　　　　
附表
編號 沒收內容 沒收與否  1 扣案之安二版（號碼GN183614WB）、面額500 元偽造通用紙幣1 張 應依刑法第200 條沒收。  2 未扣案之被告廖有勤、同案被告張君全共同犯罪所得機油1 瓶 應依刑法第38條之1 第1 項沒收，於全部或一部不能沒收或不宜執行沒收時，依同條第3 項規定追徵其價額。  3 扣案之被告廖有勤、張君全共同犯罪所得現金387 元 應依刑法第38條之1 第1 項沒收。